臺北高等行政法院判決　　　　　　　　　　　　　　　九十年度訴字第四四七三號
　　　　　　　　　　　　　　　.
　　原　　　告　中連德企業有限公司
　　代　表　人　甲○○○董事.
　　訴訟代理人　乙○○
　　被　　　告　經濟部智慧財產局
　　代　表　人　陳明邦（局長）
　　訴訟代理人　丙○○
右當事人間因商標註冊事件，原告不服經濟部中華民國九十年六月五日經（九○）訴
字第○九○○六三一二二六○號訴願決定，提起行政訴訟。本院判決如左：
    主  文
原告之訴駁回。
訴訟費用由原告負擔。
    事  實
緣原告前於民國（以下同）八十八年七月十九日以「巴恩斯西門子靈諾克」商標（以
下簡稱系爭商標，如附圖一），指定使用於商標法施行細則第四十九條所定商品及服
務分類表第十類之洗鼻器，向被告申請註冊，經被告審查，認本件商標圖樣上之中文
「西門子」與註冊第一六七五○五號「西門子（SIMENS IN CHINESE CHARACTERS）」
商標（以下簡稱據以核駁商標，如附圖二）圖樣上之中文「西門子」相較，構成近似
商標，復指定使用於同一或類似商品，應不准註冊，以九十年三月二十七日商標核駁
第0000000號審定書為核駁之處分。原告不服，主張兩商標不構成近似為理由
，提起訴願，遭駁回後，遂向本院提起行政訴訟。茲摘敘兩造之訴辯意旨如左：
甲、原告方面：
一、聲明：求為判決訴願決定及原處分均撤銷。
二、陳述：
１、按商標圖樣「相同或近似於他人同一商品或類似商品之註冊商標者」，不得申請
    註冊，固為商標法第三十七條第十二款所明定。而衡酌商標圖樣是否近似，以具
    有普通知識經驗之購買人，於購買時施以普通所用之注意，有無混同誤認之虞判
    斷之；又所謂類似商品，應依一般社會通念、市場交易情形，並參酌該商品之原
    材料、用途、功能、產製者、行銷管道及場所或買受人等各種相關因素判斷之，
    復為商標法施行細則第十五條第一、二項所明定。查原告申請註冊之「巴恩斯西
    門子靈諾克」商標係以中文九字橫書組成，而被告據以核駁之註冊第一六七五○
    五號西門子（SIMENS IN CHINESE CHARACTERS）商標，係以中文三字所組成，二
    者一為九字，一為三字，無論意匠、構造、觀念均迥然各異，交易上足可分辨，
    其非近似至為顯然，是自無上述法文規定之適用。
２、被告審查商標申請案二字與四字或二字與三字認為不近似者，為數達數千件，不
    勝枚舉，何以本件九字與三字會構成近似？更何況原告之「巴恩斯西門子靈諾克
    」商標係一整體不可分割，被告將該商標一分為三，顯然違法。再者，被告引用
    審定第00000000號德西門子靈諾克商標異議案之結果作為本件核駁之依
    據，顯然未當，因案情各別，個案拘束不能混為一談。
３、至被告指稱原告之系爭商標與據以核駁商標二者雖字數有別，惟其皆有相同之「
    西門子」三字，雖前者「西門子」三字係列於字中，前方加有「巴恩斯」，其後
    又另列有「靈諾克」三字，而「巴恩斯」、「靈諾克」與「西門子」在觀念上文
    義個別乙節，惟被告自承辦商標業務以來，有那一案件係認為九字與三字構成近
    似？而原告之系爭商標係一整體不可分割，焉有文義個別之理？更何況審定第0
    0000000號德西門子靈諾克商標異議案再訴願程序中，行政院法規會張主
    委自強建議原告將「德西門子靈諾克」商標中之「德」字去掉，改以其他文字代
    替，即無近似之虞等語。原告依其意見重為申請，被告竟延宕一年又八個月才予
    核駁，而訴願決定機關認為：「系爭商標雖為九中文字構成，但其商標僅為普通
    文字排列，並未佐以任何強調其商標足以與據以核駁商標可得區辨之明顯設計，
    於異時異地隔離觀察，難謂無使人誤認二者係同一系列之商標之虞，是訴願理由
    不足採。從而，被告所為核駁之處分，尚無違誤，應予維持」等語，然試問：在
    被告核准之商標申請案件中，有幾件係經過明顯設計？絕大部分之申請人均係先
    以普通文字請准審定註冊後，於產品問世時再行予以設計包裝等，何來先設計之
    理？此等說詞顯然未當，故請判決如原告訴之聲明。
乙、被告方面：
一、聲明：求為判決如主文所示。
二、陳述：
１、按商標圖樣「相同或近似於他人同一商品或類似商品之註冊商標者」不得申請註
    冊，為商標法第三十七條第十二款所明定。而商標圖樣之近似，以具有普通知識
    經驗之購買人，於購買時施以普通所用之注意，有無混同誤認之虞判斷之，復為
    商標法施行細則第十五條第一項所明定。又商標在外觀、觀念或讀音方面有一近
    似者，即為近似之商標。
２、本件原告申請註冊之「巴恩斯西門子靈諾克」商標圖樣上之中文，與據以核駁註
    冊第一六七五○五號「西門子SIMENS IN CHINESE CHARACTERS」商標圖樣上之中
    文「西門子」相較，二者雖字數有九字、三字之別，惟查「西門子」三字非屬習
    見之中文，為據以核駁商標專用權人德商．西門子股份有限公司公司特取部分之
    標章名稱，原告雖將「西門子」三字置於「巴恩斯」、「靈諾克」六字之間申請
    註冊，其標示在商品上行銷交易之際，該「西門子」三字仍易予消費者生深刻之
    印象，而與據以核駁商標商品產生係同一系列商品之聯想。綜上論述，本件兩造
    商標於外觀或觀念上，難謂無使商品購買人產生混同誤認之虞，應屬近似之商標
    ，又本件商標所指定使用之「洗鼻器」商品，與據以核駁商標所指定使用之「醫
    療器材」等商品復屬同一或類似商品，揆諸前揭說明，應有首揭條款之適用，是
    被告依法對本件商標申請案所為之核駁處分，並無不合，請判決如被告答辯之聲
    明。
    理　由
一、按商標圖樣「相同或近似於他人同一商品或類似商品之註冊商標者」，不得申請
    註冊，固為商標法第三十七條第十二款所明定。而衡酌商標圖樣是否近似，以具
    有普通知識經驗之購買人，於購買時施以普通所用之注意，有無混同誤認之虞判
    斷之；又所謂類似商品，應依一般社會通念、市場交易情形，並參酌該商品之原
    材料、用途、功能、產製者、行銷管道及場所或買受人等各種相關因素判斷之，
    同法施行細則第十五條第一、二項亦有明文。
二、本件被告以原告申請註冊之「巴恩斯西門子靈諾克」商標圖樣上之中文「西門子
    」與據以核駁註冊第一六七五○五號商標圖樣上之中文「西門子」相較，二者雖
    字數有別，惟其皆有相同之「西門子」三字，雖前者西門子三字係於字中，前方
    加有「巴恩斯」，其後又另有「靈諾克」三字，而「巴恩斯」、「靈諾克」與「
    西門子」，在觀念上文義個別，於異時異地隔離觀察，尚難謂無使一般消費者誤
    認二者係同一系列之商標而產生混淆誤認之虞，應屬構成近似之商標，復均指定
    使用於洗鼻器之同一或類似商品，自有首揭法條之適用，乃為核駁之處分，訴願
    決定機關核無不合。原告於訴願中訴稱，系爭商標為九中文字構成，與據以核駁
    商標為三中文字構成，其意匠、構造及觀念不同，不屬構成近似之商標云云，訴
    願決定機關以，系爭商標雖為九中文字構成，但其商標僅為普通文字排列並未佐
    以任何強調其商標足以與據以核駁商標可得區辨之明顯設計，於異時異地隔離觀
    察，難謂無使人誤認二者係同一系列之商標之虞，是訴願理由不足採。從而，被
    告所為核駁之處分，尚無違誤。因認原告之訴願無理由，乃維持原處分，而決定
    訴願駁回。
三、原告於本件行政訴訟中猶執前詞爭議，惟經本院審核被告認本件系爭商標圖樣上
    之中文「西門子」與註冊第一六七五○五號「西門子（SIMENS IN CHINESE CHAR
    ACTERS）」商標圖樣上之中文「西門子」相較，構成近似商標，復指定使用於同
    一或類似商品，應不准註冊，而以九十年三月二十七日商標核駁第000000
    0號審定書為核駁之處分所持之右開理由，暨訴願機關決定駁回原告之訴願所持
    之右開理由，均無不妥，是原告之陳詞均不可採。從而，被告所為之上開處分，
    揆諸首揭規定，並無違誤，訴願決定予以維持，亦無不合。原告徒執前詞，訴請
    撤銷訴願決定及原處分，並無理由，應予駁回。
四、兩造其餘攻擊防禦方法與本件判決結果不生影響，故不逐一論述，併此敘明。
據上論結，本件原告之訴為無理由，爰依行政訴訟法第九十八條第三項前段判決如主
文。
中　　華　　民　　國　　　九十一　　　年　　　五　　　月　　　　八　　　日
　　　　　　　　　　　　　　　臺 北 高 等 行 政 法 院  第 三 庭
            　　                    審 判 長 法    官  徐 瑞 晃
                                             法    官  李 得 灶
                                             法    官　吳 慧 娟
右為正本係照原本作成。
如不服本判決，應於送達後二十日內，向本院提出上訴狀並表明上訴理由，如於本判
決宣示後送達前提起上訴者，應於判決送達後二十日內補提上訴理由書（須按他造人
數附繕本）。
中　　華　　民　　國　　　九十一　　年　　　五　　　　月　　　八　　　　日
            　　　　　　　　　　　　　　     書 記 官  林 玉 卿
